【裁判字號】    97,易,1655
【裁判日期】    970730
【裁判案由】    誹謗
【裁判全文】
臺灣臺中地方法院刑事判決              97年度易字第1655號
公  訴  人  臺灣臺中地方法院檢察署檢察官
被      告  甲○○
上列被告因誹謗案件，經檢察官提起公訴（97年度偵字第5047號
），本院判決如下：
    主  文
甲○○犯散布文字誹謗罪，處拘役貳拾日，如易科罰金，以新臺
幣壹仟元折算壹日。
    事  實
一、甲○○與乙○○、丙○○夫妻同係臺中市「市政交響曲」社
    區之住戶，丙○○並擔任該社區之主任委員。甲○○基於誹
    謗之犯意，自民國96年7月15日起至同年月19日止，接續以
    法蘭克之暱稱，在多數人均得以共見共聞之「社區網@智邦
    生活館」之網站上，發表內容為「投機客的夫妻檔，自主委
    選上後只會搞些小動作如內鬥、威嚇、側錄、竊聽、抹黑、
    栽贓…」、「破壞社區和諧的投機算命仔」、「本社區沒人
    想看那副豬頭的嘴臉」等語，並將乙○○在社區大學上課之
    照片上，添加「總X事，你最好給我乖乖聽話」等語，散布
    文字於眾，而指摘或傳述足以毀損乙○○、丙○○名譽之事
    。
二、案經乙○○、丙○○告訴臺灣臺中地方法院檢察署檢察官偵
    查起訴。
    理  由
壹、程序部分：
一、按除簡式審判程序、簡易程序及第376條第1款、第2款所列
    之罪之案件外，第一審應行合議審判，刑事訴訟法第284條
    之1定有明文；次按最重本刑為3年以下有期徒刑、拘役或專
    科罰金之罪，亦為刑事訴訟法第376條第1款所明定。
二、查本件被告涉犯刑法第310條第2項之加重誹謗罪，其最重本
    刑為2年以下有期徒刑，依上開規定，自毋庸行合議審判，
    合先敘明。
貳、實體部分：
一、證據能力部分：
    現行刑事訴訟法為保障被告之反對詰問權，排除具有虛偽危
    險性之傳聞證據，以求實體真實之發見，於該法第159條第1
    項明定被告以外之人於審判外之言詞或書面陳述，除法律有
    規定者外，不得作為證據。本件檢察官、被告於本院審理程
    序中，並未就本案卷內證據資料之證據能力提出爭執，且迄
    於言詞辯論終結前，均未主張有刑事訴訟法第159條第1項不
    得為證據之情形，應認均已同意本案卷內之證據資料均得作
    為本案證據，且經本院審酌後，認無不適當之情形，是本案
    卷內之證據均有證據能力，合先敘明。
二、認定犯罪事實所根據的證據及理由：
  (一)被告甲○○於本院審理中坦白承認確於上開時間，以法蘭克
    之暱稱，在「社區網@智邦生活館」之網站上，發表內容指
    摘足以為毀毀告訴人乙○○、丙○○名譽之事之文章之事實
    ，核與告訴人乙○○、丙○○指訴情節大致相符，被告自白
    與事實相符，應堪採信。
  (二)有「社區網@智邦生活館」網站以法蘭克暱稱所發表文章數
    篇及張貼添加「總X事，你最好我乖乖聽話」之告訴人乙○○照片1張之列印資料附卷可佐。
  (三)有被告以法蘭克之暱稱在其他網站發表文章之列印資料存卷
    可參，而其上之IP位址，均與上開「社區網@智邦生活館」
    網站以法蘭克暱稱發表文章之IP位址相同，足認前揭文章確
    為被告所刊登無訛。
  (四)又「投機客的夫妻檔，自主委選上後只會搞些小動作如內鬥
    、威嚇、側錄、竊聽、抹黑、栽贓…」、「破壞社區和諧的
    投機算命仔」、「本社區沒人想看那副豬頭的嘴臉」等文字
    ，客觀上已足以毀毀他人之名譽。
  (五)本件事證明確，被告犯行洵堪認定。
三、論罪科刑的理由：
  (一)核被告所為，係犯刑法第310條第2項之加重誹謗罪。
  (二)被告基於誹謗之同一犯意，接續在網站上發表誹謗告訴人乙○○、丙○○之文章，為接續犯，應僅論以一罪。
  (三)被告以一行為謗誹告訴人乙○○、丙○○2人，係一行為觸
    犯數罪名，為想像競合犯，依刑法第55條規定，應從重論以
    一罪。
  (四)爰審酌被告犯罪之動機、目的、手段，為社區之事務，一時
    衝動，思慮未週，透過網站牴毀他人名譽，尚非可採，告訴
    人所受損害程度，惟並無前科素行良好，犯罪後尚能坦承犯
    行，尚知悔改等一切情狀，量處如主文所示之刑，並諭知易
    科罰金之折算標準。
參、適用法律依據：
一、刑事訴訟法第284條之1、第299條第1項前段。
二、刑法第310條第2項、第55條、第41條第1項前段。
三、刑法施行法第1條之1。
本案經檢察官丁○○到庭執行職務。
中    華    民    國    97    年    7     月    30    日
                  刑事第一庭    法  官  洪挺梧
以上正本證明與原本無異。
如不服本判決，應於收受送達後10日內向本院提出上訴書狀（應
敘述具體理由並附繕本）。
上訴書如未敘述理由，應於上訴期間屆滿後20日內補提理由書於
本院。
                                書記官  劉雅玲
中    華    民    國    97    年    7     月    30    日
附錄本判決論罪科刑法條：
中華民國刑法第310條
（誹謗罪）
意圖散布於眾，而指摘或傳述足以毀損他人名譽之事者，為誹謗
罪，處1年以下有期徒刑、拘役或5百元以下罰金。
散布文字、圖畫犯前項之罪者，處2年以下有期徒刑、拘役或1千
元以下罰金。
對於所誹謗之事，能證明其為真實者，不罰。但涉於私德而與公
共利益無關者，不在此限。


司法院資訊處製作；財團法人民間司法改革基金會備份。
